【裁判字號】    98,易,117
【裁判日期】    980519
【裁判案由】    恐嚇等
【裁判全文】
臺灣桃園地方法院刑事判決               98年度易字第117號
公  訴  人  臺灣桃園地方法院檢察署檢察官
被      告  甲○○
                      政事務所）
上列被告因恐嚇等案件，經檢察官提起公訴（97年度偵字第2208
5 號），本院判決如下：
    主    文
甲○○犯如附表一所示之重利罪，各處如附表一所示之刑；又犯
恐嚇危害安全罪，處有期徒刑參月；又共同犯如附表二所示之重
利罪，各處如附表二所示之刑；又共同犯恐嚇危害安全罪，處有
期徒刑參月；又犯恐嚇危害安全罪，處有期徒刑參月。應執行有
期徒刑壹年肆月。扣案如附表三編號十三、二十所示之物均沒收
。
    犯罪事實
一、甲○○分別基於乘人急迫貸款收取重利之犯意，自民國97年
    6 月間起，乘如附表一所示之借款人己○○、乙○○、丙○○等人需款孔急而前來借款時，於附表一所示時、地貸予如
    附表一所示之款項，其計息方式為以10日為1 期，每貸與新
    臺幣（下同）10萬元，每期利息為1 萬元（換算年利率為36
    0%），且於借款時，將本金預先扣除當期利息，並由借款人
    提供如附表一所示之物作為擔保，其即以此方式，收取與原
    本顯不相當之重利。嗣甲○○於丙○○應給付第一期利息當
    日（即97年10月2 日），開車前往丙○○所開設之店門口擬
    索討利息，經丙○○表示無力償還後，竟另基於恐嚇致生危
    害於安全之故意，於上開時、地向丙○○嚇稱：「如果不付
    利息，要找人把妳押走。」加害生命、身體自由等語，並接
    續於隔日前往前開地點索討利息，經丙○○再次表示無力償
    還之際，又嚇稱：「我要去找人來。」加害生命、身體自由
    之語，再接續於事後2 、3 日至前開地點對丙○○嚇稱：「
    如果同居人去報警，我帶十幾個兄弟去把妳的店掃掉。」加
    害財產之語，致丙○○心生畏懼。
二、甲○○又另與真實姓名年籍不詳綽號「大成」之成年男子，
    共同基於乘人急迫貸款收取重利之犯意聯絡，於97年9 月間
    ，乘如附表二所示之借款人戊○○、丁○○需款孔急之際，
    由「大成」提供資金，由甲○○與借款人談妥借款條件及要
    求借款人依附表二所示之方式提供擔保後，即於附表二所示
    之時、地共同貸以金錢，並分別約定以每十日為一期，每期
    如附表二所示之利息，借款時先預扣一期利息之方式，收取
    與原本顯不相當之重利，並由甲○○收取如附表二所示之手
    續費、車馬費，另負責於借款到期之日，以電話催繳利息。
    嗣因戊○○無力按時還款，甲○○與「大成」竟另行基於恐
    嚇致生危害於安全之犯意聯絡，由甲○○於97年10月2 日以
    其所有門號0000000000之行動電話撥打電話分別由甲○○及
    「大成」向戊○○以兇惡語氣恐嚇稱：「若不還錢，我老闆
    要來押妳。」、「三天內需繳清本金及所積欠之利息，否則
    就要把妳埋掉。」等加害生命、身體自由之語，致戊○○心
    生畏懼。又另於丁○○繳交第一期利息之日即將屆至之際，
    甲○○竟另行基於恐嚇致生危害於安全之犯意，於97年10月
    間某日以其所有門號0000000000之行動電話撥打電話予丁○○，以兇惡語氣恐嚇稱：「如果不還本金就要繳利息，否則
    就要把妳抓去埋掉。」等加害生命、身體自由之語，致丁○○心生畏懼。嗣因警據報於97年10月3 日至桃園縣平鎮市○○路○ 段26巷86之1 號空地、桃園縣楊梅鎮○○街9 巷3 號
    前搜索，當場查獲被告，並扣得如附表三所示之物。
三、案經桃園縣政府警察局平鎮分局報請臺灣桃園地方法院檢察
    署檢察官偵查起訴。
    理  由
一、按被告以外之人於審判外之言詞或書面陳述，除法律有規定
    者外，不得作為證據。又被告以外之人於審判外之陳述，雖
    不符前4 條之規定，而經當事人於審判程序同意作為證據，
    法院審酌該言詞陳述或書面陳述作成時之情況，認為適當者
    ，亦得為證據。當事人、代理人或辯護人於法院調查證據時
    ，知有第159 條第1 項不得為證據之情形，而未於言詞辯論
    終結前聲明異議者，視為有前項同意，刑事訴訟法第159 條
    第1 項、第159 條之5 分別定有明文。查證人己○○、乙○○於警詢及偵查時所為之陳述及證人戊○○、丁○○、丙○○於警詢時所為之陳述，固均係審判外之陳述，然被告甲○○就上開審判外之陳述，於本院審理中，並不爭執證據能力
    ，復未曾於言詞辯論終結前聲明異議，而本院審酌該等證人
    陳述作成時之情況，並無違法取證及證明力過低之瑕疵，亦
    認以之作為證據為適當，依前揭規定說明，自得為證據。又
    本件卷內其餘卷證資料（包含文書證據等），並無證據證明
    係公務員違背法定程序所取得，亦無刑事訴訟法第159 條之
    4 之顯有不可信之情況與不得作為證據之情形，則依刑事訴
    訟法第159 條至第159 條之5 之規定，本件認定事實所引用
    之本件卷證所有證據（包含人證與文書等證據），均認為有
    證據能力。
二、訊據被告甲○○矢口否認有何重利及恐嚇之犯行，辯稱：伊
    從未借錢給戊○○、丁○○，而伊與己○○、乙○○及丙○○間固有借貸關係，惟並未約定重利或於借貸時預先扣除一
    期利息，又伊亦無任何恐嚇戊○○、丁○○、丙○○之舉云
    云。經查：
（一）1.上開附表一編號一之犯罪事實，業據證人己○○於警詢
      及偵查中證稱：97年6 月至8 月間，伊陸續於其設於桃園
      縣楊梅鎮○○街9 巷住處向甲○○借款，約定每10日計息
      1 次，如借貸10萬元則收取利息1 萬元，借錢時需先扣除
      1 次利息，借錢後約隔10日，甲○○會先以0000000000號
      行動電話聯絡，再親自到伊住處收款，伊計借貸25萬元，
      曾簽立5 張本票並質押身分證1 張以為擔保，全部本金及
      利息均已清償完畢等語明確（見97年度偵字第22085 號卷
      第18頁、第68-70 頁），核與被告於本院準備程序中坦白
      承認：自97年夏天起開始借己○○錢，陸續借款25萬元，
      約定每10日為1 期，以10分計算利息，伊有先預扣利息等
      語（見本院98年度易字第117 號卷第18、20頁）相符，是
      應認證人己○○確曾於97年6 月至8 月間陸續向被告借款
      ，並約定每10日為1 期，以每期10分計算利息，利息於借
      款時預先扣除，共陸續借款25萬元等情屬實。2.又證人己○○於警詢中明確證述：伊最近簽立本票日期為97年9 月
      1 日，簽立面額3 萬元1 張及面額5 萬元1 張，另於97年
      9 月8 日分別簽立面額5 萬元2 張及面額7 萬元1 張等語
      ，核與被告於本院準備程序中陳稱己○○第1 次借款5 萬
      元，第2 次借款3 萬元等語相合，並參諸民間借貸多於每
      一次借貸行為後簽發本票以為借貸之依據及借款擔保之情
      ，應可推論被告於97年6 月至8 月間曾陸續以前開條件借
      貸5 萬元、3 萬元、5 萬元、5 萬元、7 萬元共5 次之事
      實，而證人己○○於偵訊中固另證稱伊簽發5 張本票均係
      5 萬元等語，然衡諸證人己○○於接受警員詢問時，距離
      借款時間較為接近，記憶應屬較為清晰，自應認其於警詢
      中陳述較值採信，附此敘明。
（二）1.上開附表一編號二之犯罪事實，業據證人乙○○於警詢
      、偵訊中證稱：伊因缺錢，自97年7 月初至10月間向甲○○借錢，地點在王興煥位於桃園縣平鎮市之住所，每次借
      1 、2 萬元，約定每10天收1 次利息，如借貸1 萬元，利
      息為1000元，利息需先扣除，如借貸1 萬元，實拿9000元
      ，每次借錢時需簽立本票，本票上之日期就是伊向甲○○
      借錢之日期，此外尚質押伊本人之身分證，至今為止伊已
      償還利息約5 萬元等語明確（見前偵卷第19-20 頁、第68
      -69 頁），且有如附表三編號一至十三之物在卷可查，堪
      信屬實。2.本件被告固否認有何重利犯行，辯稱：伊並未
      向證人乙○○收受任何利息，亦未預扣利息等語，然其於
      警詢及偵查中均坦承伊以每10天1 期方式收受利息，伊直
      接向乙○○收取利息，在伊朋友家中，如果乙○○要還錢
      ，就會打電話給伊0000000000號行動電話，還錢時係根據
      乙○○簽立之本票及身分證作為依據等語（見前偵卷第11
      -12 頁、第56-57 頁），被告前後翻異其詞，其辯解已非
      屬無疑，又證人乙○○固於偵查中改稱：「甲○○還沒有
      收取我的利息就被警方查獲。」，甚於本院審理中進一步
      改稱：「甲○○並沒有預扣利息，借錢時只簽本票，而沒
      有押身分證。我在警察局說被告有預扣利息，是因為我有
      心臟病，警察當時很大聲地吼了一下，我講話就亂了方寸
      。」等語，然查證人乙○○於警詢中曾明確證述被告借款
      時預扣利息之方式、金額及伊業已償還5 萬元利息之情，
      並於警詢及偵查中多次證稱被告質押其身分證以為擔保之
      語，核與扣案如附表三編號一所示之物相符，而參諸證人
      乙○○嗣於97年10月6 日曾與被告將2 人間全部債權債務
      關係以14萬元達成和解，此有和解書1 份在卷可查（見本
      院98年度易字第117 號卷第79頁），而2 人間係屬熟識之
      友人關係，亦為證人乙○○證述明確，而為被告所不否認
      ，則應認證人乙○○係與被告達成和解後，因2 人間已無
      其他利害關係，又顧忌彼此間友誼關係，而另於本院審理
      中改為前開袒護被告之詞，而足認證人乙○○於警詢中之
      證述應屬較為可信，而不得以其前開袒護被告之詞為有利
      被告認定之基礎，併此敘明。
（三）1.上開附表一編號三及犯罪事實欄一、恐嚇危安部分之犯
      罪事實，業據證人丙○○於警詢及本院審理中明確證稱：
      「我於97年9 月22日向甲○○借貸10萬元，實拿到82000
      元，他算我每月30分利息，每10天繳息1 次1 萬元，到家
      中來收取利息（第1 次需繳手續費）。當時我簽發1 張面
      額10萬元之本票並交付殘障手冊、營業登記證等作為抵押
      品，事後他有向我催討利息，並出言恐嚇，向我說如果不
      還本金就要繳利息，態度非常惡劣，說要叫（兄弟）來把
      我抓走，我很害怕。」（見前偵卷第26-28 頁）、「我之
      前曾向戊○○借票但並未清償票款，戊○○跟我要錢，但
      我剛開店又搬家還不出來，後來在97年9 、10月間，戊○○介紹甲○○借錢給我，一次借10萬，利息扣掉後實拿
      7800 0元，當天下午甲○○就開車載丁○○跟戊○○到我
      店門口，我就在甲○○車上簽了一張面額10萬元的本票並
      交給他殘障手冊及營業登記證的正本，後來過了10天，甲○○就開車來收利息，我說現在店沒辦法開，也沒辦法做
      生意，利息付不出來，他就說不行，如果不付利息的話，
      要找人來把我押走。後來隔天他又來了，我還是籌不到錢
      ，我要求他再給我一點時間，他就說他要找人來，車子就
      馬上開走。後來甲○○2 、3 天就去我店裡，還恐嚇我說
      如果我的同居人去報警，就要帶10幾個兄弟去把我的店掃
      掉，我趕到很害怕。」（見本院98年度易字第117 號卷第
      73-78 頁）等語明確，互核證人丙○○於警詢中就借款之
      時間、金額、借貸之方式、交付被告作為借款擔保之物品
      、利息之計算方式及被告為恐嚇行為之描述均屬具體明確
      且互核一致，而被告於本院準備程序及審理中亦不否認曾
      於97年9 月間經戊○○之介紹借貸10萬元予證人丙○○之
      情事，再衡諸證人丙○○與被告間無任何仇怨，核無虛捏
      、杜撰、誣指被告犯罪之必要，證人丙○○所述堪信與事
      實相符。2.再證人丙○○固於警詢中先陳稱：「借10萬元
      ，扣除利息後，我實拿82000 元。」，嗣於本院審理中陳
      稱：「借10萬元，扣除利息後，我實拿78000 元。」等語
      ，而略有出入，然參諸證人丙○○證稱伊係為償還先前向
      證人戊○○借款之目的而另向被告甲○○借款，而借款後
      係由被告甲○○直接將借貸金額交付證人戊○○，故伊對
      於預扣利息後實拿金額究竟為何並不清楚，只知道第一次
      除預扣利息外尚須繳納廣告費等費用，故扣除金額較高等
      語，應可認證人丙○○因未實際點收借貸金額且因時間流
      逝致其對細節部分之記憶逐漸模糊，此與常情並無重大違
      誤，則自難單以證人丙○○此部分對於細節陳述有所不一
      致之部分即認定其所為證述與事實全然不符，而逕為對被
      告有利之認定，再參諸證人丙○○警詢時證述距離借款時
      間較為接近，記憶力應較為清晰等情，應以其於警詢時證
      述預扣利息後，被告實際交付之金額為準，附此敘明。3.
      再被告固另辯稱伊實際借款對象為證人戊○○，而非證人
      丙○○，且並無重利及恐嚇犯行云云，然被告亦不否認要
      求證人丙○○簽發本票作為擔保之情，若實際借款人為證
      人戊○○，則何須要求證人丙○○簽發本票以為擔保？而
      證人丙○○對於被告親自向伊告知利息之支付方式及事後
      多次親自至其開設之店面索討利息並為恐嚇危害其生命、
      身體自由、財產安全等情均指證歷歷，若借款對象實為證
      人戊○○，則何以被告係多次向證人丙○○索討利息並為
      恐嚇之語？被告所為抗辯顯屬卸責之詞，堪難採信。
（四）1.上開附表二編號一及犯罪事實欄二、關於恐嚇證人戊○○部分之犯罪事實，業據證人戊○○於警詢中證稱：「我
      身體不好且沒有工作，情急之下向甲○○借錢，我第1 次
      於97年9 月12日借貸15萬元，實拿12萬元（需扣除利息3
      萬元），約在甲○○朋友家，是甲○○拿給我的，除簽立
      本票面額15萬元1 張，並要我簽立汽車讓渡書，質押我名
      下所有汽車車號6058-PJ 號自小客車1 部、行照1 張，第
      2 次於97年9 月21日，借貸115000元，實拿10萬元（需扣
      除利息15000 元），質押我所有健保卡1 張，約在中壢市
      天王旅行社，當時有甲○○、綽號『大成』之男子及綽號
      『象棋』之男子共3 人，由綽號『大成』之男子交給我。
      利息均係每10天計息1 次，如借貸15萬元，每10天利息15
      000 元，甲○○會到我住處桃園縣楊梅鎮○○○街10號之
      4 收取利息。嗣後甲○○於97年10月2 日下午5 時許，以
      電話0000000000號撥打給我向我催收利息，後來由綽號『
      大成』之男子接聽，他向我恐嚇說3 天內需繳清本金及所
      積欠之利息，否則就要把我埋掉，並辱罵我等等，我感到
      非常害怕，不敢去上班也不敢回家。」等語（見前偵卷第
      21-22 頁），另於本院審理中證稱：「我第1 次跟被告借
      錢是借15萬元，他先扣掉1 個月利息及廣告費後，實拿12
      萬餘元給我（因為第一次廣告費較貴），並約定1 個月後
      還錢，當時我簽了個人的支票及本票作為抵押，面額均係
      15萬元，我在警察局沒有提到這一次借款的情形。後來隔
      約一個月後，就是97年9 月12日，我為了要還之前借的15
      萬元，所以另外向甲○○再借15萬元，這一次他也是先預
      扣1 個月利息及廣告費共18000 元，實拿132000元給我，
      我簽發一張本票並且寫了一份汽車讓渡書作為債權擔保，
      約定如果到期沒有償還借款，要用6058-PJ 號車子抵債，
      至於車子的行照我忘記是否也一併給他。後來在97年9 月
      21日，甲○○帶我去找綽號『大成』之男子，約定借我11
      萬，1 個月還清，原本約定10天1 萬元利息，第1 期預扣
      1 萬元，預扣後我實拿10萬元現金，但當場甲○○不同意
      ，說要10天15000 元利息，所以我在車上又另外交給甲○○5000元，當日我簽發面額11萬元之本票1 張並將我的健
      保卡交給甲○○作為擔保，事後每隔10日，甲○○就會跟
      我拿15000 元利息，我總共給了2 次，在警察局陳述時，
      我的意思就是總共借11萬元，因預扣15000 元之利息後，
      實際上我只拿到95000 元，警詢中是警察記錯了。後來甲○○在97年10月2 日下午5 時10分左右，以電話00000000
      00號撥打給我向我催收利息，他說：『還錢啊，若不還，
      我老闆要來押妳。』，後來甲○○把電話拿給『大成』聽
      ，由『大成』說3 天內需繳清本金及所積欠之利息，否則
      就要把我埋掉，並辱罵我，我會害怕。」等語明確（見本
      院98年度易字第117 號卷第65-73 頁），互核證人戊○○
      於警詢及本院審理中所為證述之情節均大致相符，其所述
      略有出入之處，亦屬記憶些微錯誤或因警詢中疏漏及記載
      文意之落差而致，與常情並無重大違誤，自不得單以此認
      定證人戊○○所述不實，而證人戊○○與被告間並無仇恨
      關係，實難想像證人戊○○甘冒遭偽證追訴之風險而故意
      誣陷被告於罪之可能性，再證人戊○○所述與扣案如附表
      三編號十四至十五之物及卷附現場照片互核後亦屬相符，
      應認證人戊○○所言與事實相符。2.又被告固於本院準備
      程序中辯稱伊與證人戊○○間並無借貸關係而僅屬單純之
      汽車買賣關係，且97年10月2 日當天，係證人戊○○自行
      表示：「我沒有錢可以還你，不然你要把我埋掉嗎？」，
      我才開玩笑說：「是。」，伊並無恐嚇犯行云云，並提出
      汽車買賣合約書1 份（見本院98年度易字第117 號卷第11
      2 頁）為證，然查被告於警詢及檢察官偵查中，均未否認
      曾借貸15萬元予證人戊○○收取利息，並以證人戊○○所
      有之車牌號碼6058-PJ 號自小客車1 台作為質押之情，被
      告辯詞前後更迭反覆，非屬無疑，再被告於本院準備程序
      中陳稱伊與證人戊○○議定之汽車買賣價款為20萬元，預
      付定金15萬元，其餘5 萬元係尾款，顯與其提出之汽車買
      賣合約書上記載雙方議定價格為30萬元，其中定金15萬元
      顯有不合，而兩造間非屬汽車買賣關係而係將系爭6058-P
      J 號自小客車作為借款之擔保，簽訂汽車買賣合約書係為
      規避民法設定質權相關規定等情，亦經證人戊○○證述明
      確，再若兩造間確為汽車買賣關係，則負擔價金給付義務
      者應為被告，則被告何以又另辯稱證人戊○○於97年10月
      2 日曾表示其沒有錢可以返還被告？又若係因證人戊○○
      事後反悔不願交付前開自小客車亦不願返還定金，則何以
      桃園縣政府警察局平鎮分局警員於97年10月3 日前往搜索
      被告住處時，經被告帶往桃園縣平鎮市○○路○段26巷86
      之1 號空地旁，仍起獲前開6058-PJ 號自小客車且扣得屬
      被告持有狀態之前開自小客車鑰匙1 支？依前所述，應認
      被告所辯顯屬卸責之詞，堪難採信，被告所為犯行應堪認
      定。
（五）上開附表二編號二及犯罪事實欄二、關於恐嚇證人丁○○
      部分之犯罪事實，業據證人丁○○於警詢中證稱：「我於
      97年9 月20日向甲○○借貸20萬元，當時我實拿178000元
      ，他算我每月30分利息，每10天繳息1 次，當時我有簽1
      張面額20萬元之本票、健保卡、汽車讓渡書及車籍資料（
      車號4219-KQ） 作為抵押品，我繳過2 次利息共4 萬元整
      給他，後來他向我催討借貸金時，有向我說如果不還本金
      就要繳利息，不然的話就要把妳抓去埋掉等語。」等語（
      見前偵卷第23-25 頁），復於本院審理中證稱：「因為我
      缺錢用，在去年9 月的時候，先到楊梅一位薛代書那裡跟
      甲○○談借錢的事情，然後甲○○再帶我到中壢他老闆『
      大成』那裡拿錢，在『大成』設於天王旅行社地下室的地
      方，是甲○○跟我談借貸的內容，那次借20萬元，扣掉利
      息及給付甲○○之2000元車馬費後，實際拿到178000元，
      約定每10天就要給2 萬元利息，當時有簽面額20萬元之本
      票、借據、還有車子買賣契約書、健保卡等作為擔保，除
      了拿本金那次先預扣利息2 萬元後，事後我又在薛代書事
      務所那裡繳了2 萬元利息給甲○○，第一次繳利息前一天
      ，甲○○有打電話給我，在電話裡跟我說：『如果不還本
      金就要繳利息，不然的話就要把妳抓去埋掉。』等語，讓
      我感到很害怕。」等語明確，互核證人丁○○於警詢及本
      院審理中證述始終一致，且其與被告間並無仇恨，應認被
      告空言否認曾借款及恐嚇丁○○等語，係屬卸責之詞，再
      縱被告事後又另辯稱係『大成』借貸金錢予證人丁○○云
      云，然就借貸關係之細節及利息之約定、給付，均係與被
      告協談而成，再車馬費2000元及利息20000 元，亦係由被
      告所收取，則應足認被告與『大成』間顯屬有共同為重利
      犯行之犯意聯絡及行為分擔，被告此部分所為辯解亦屬無
      據，附此敘明。
（六）按刑法上重利罪之成立，以取得與原本顯不相當之重利為
      構成要件之一，自應以行為人取得該項重利時，方屬既遂
      。而此之所謂取得，固不以現款之方式取得為必要，然仍
      須行為人已實際上取得該項重利或其財產上價值者，始足
      當之（最高法院88年度臺上字第7418號判決意旨參見）；
      另按民間高利借貸每有於借貸之初支付本金時，先扣除利
      息者，則應認貸款之人已取得利息（最高法院82年度臺上
      字第5834號判決意旨參照）。查本件依被告貸與如附表一
      所示之人之款項及其與「大成」共同貸與如附表二所示之
      人之款項，計算被告收取之利率，核各該借款之週年利率
      均遠超過民法第205 條規定約定利率週年利率20% 者之標
      準，亦遠高於一般銀行借貸之利率計算標準，承此觀之，
      被告收取之利息自屬與原本顯不相當。又被告對證人丙○○嚇稱：「如果不付利息，要找人把妳押走。」、「我要
      去找人來。」、「如果同居人去報警，我帶十幾個兄弟去
      把妳的店掃掉。」，對證人戊○○稱：「若不還錢，我老
      闆要來押妳。」及對證人丁○○稱：「如果不還本金就要
      繳利息，否則就要把妳抓去埋掉。」等語，均係以加害生
      命、身體自由之事對前開證人為恐嚇，衡情亦足以使人心
      生畏懼，此由前開證人於本院審理中結證稱渠等聽聞被告
      恐嚇言語後心裡感到非常害怕等語亦明，自足生危害於證
      人之生命、身體自由及財產安全，綜前所述，本案事證明
      確，被告犯行洵堪認定，應依法論科。
三、核被告所為，如附表一、二部分係犯刑法第344 條重利罪，
    被告與姓名年籍不詳綽號「大成」之人間，就附表二所示之
    犯行，有犯意聯絡及行為分擔，應論以共同正犯，而接續貸
    與同一被害人數筆金錢，各舉動之獨立性極為薄弱，依一般
    社會健全觀念，難以強行分離，顯係基於單一犯意接續所為
    ，應包括評價為一行為，是附表一編號一、二及附表二編號
    一所示部分，依前所述，均屬接續犯。公訴人雖未就被告如
    附表二編號一所示第一次重利犯行起訴，惟該部分與已起訴
    部分，有接續犯之實質上一罪關係，為起訴效力所及，本院
    自得併予審理。又被告所為如犯罪事實欄一、二所載以危害
    證人戊○○、丁○○、丙○○生命、身體自由、財產安全之
    語，對前開證人為恐嚇，致前開證人心生恐懼部分係犯刑法
    第305 條之恐嚇危害安全罪，就犯罪事實欄二、所載關於證
    人戊○○部分，被告與姓名年籍不詳綽號「大成」之人間，
    有犯意聯絡及行為分擔，應論以共同正犯，又就犯罪事實欄
    一、所載關於證人丙○○部分，被告先後於密切之時間，侵
    害同一之法益，各行為之獨立性極為薄弱，且係出於同一目
    的，係以一行為侵害一法益，為接續犯，公訴人雖未就被告
    對證人丙○○嚇稱：「我要去找人來。」及「如果同居人去
    報警，我帶十幾個兄弟去把妳的店掃掉。」加害財產等語起
    訴，惟該部分與已起訴部分，有接續犯之關係，如前所述，
    則此部分亦為起訴效力所及，本院亦得併予審理。被告所犯
    如附表一編號一至三、附表二編號一至二所示5 次重利犯行
    及犯罪事實欄一、二所載恐嚇證人戊○○、丁○○、丙○○
    之3 次犯行，犯意各別、行為互殊，應予分論併罰。爰審酌
    被告之素行、犯罪動機、目的、手段、方法、所獲不法利益
    、對社會經濟及被害人之危害及犯罪後坦承犯行之態度等一
    切情狀，分別量處如附表一、二及主文所示之刑並定應執行
    刑，以示懲儆，公訴人雖就被告所犯重利部分犯行具體求刑
    各有期徒刑6 月，恐嚇部分犯行具體求刑各有期徒刑7 月，
    惟本院認以量處如主文所示之刑為適當，公訴人之求刑，核
    屬過重，附此敘明。扣案如附表三編號十三、二十所示之物
    ，係被告所有且供本案犯罪之用，已如前述，依刑法第38條
    第1 項第2 款規定予以沒收。至於扣案如附表三編號二至十
    二所示之本票，乃借款之憑據及擔保，除超過法定利息部分
    無請求權外，其餘之合法權利尚非不得憑該等本票行使之，
    如被害人嗣後清償借款本息，被告仍須將該等本票返還，自
    難認係被告所有且因本件犯罪所得之物（最高法院92年度臺
    上字第2923號判決參照），爰不予宣告沒收，至於附表三編
    號一、十四、十五等物，係證人乙○○、戊○○所有用以供
    作借款擔保之物，亦難認係屬被告所有且因本件犯罪所得之
    物，不應予宣告沒收，而附表三編號十六至十九所示之物，
    或非被告所有供本件犯罪或預備供本件犯罪所用之物，或無
    證據證明與本案有關，爰不另宣告沒收，附此敘明。
四、末以公訴人固認被告借貸予證人乙○○之金額共23萬元，實
    際僅交付207000元等情，然被告始終否認借貸金額高達23萬
    元，而辯稱借貸金額僅14萬元，參諸證人乙○○對於借貸之
    金額及時間陳述於警詢、偵查及本院審理中均屬相異，又扣
    案如附表三編號二至十二所示之本票金額加總後僅達14萬元
    ，而證人乙○○於本院審理中亦明確證稱其於96年10月6 日
    係以14萬元和解，歸還部分係屬本金而無利息，且其於該日
    前並未償還本金予甲○○等情，應認兩造間借貸金額及時間
    係如附表一編號二所示之事實，公訴人認兩造間借貸金額為
    23萬元，並無其他積極證據足資證明此部分事實，惟就此部
    分因與前開科刑部分，為實質上一罪關係，爰不另為無罪之
    諭知。末以被告固曾請求傳訊證人己○○證明伊未恐嚇證人
    戊○○一事，然前開證人己○○已於偵查中明確證述其對於
    被告與證人戊○○間關係並不清楚等語，而被告先於警詢中
    辯稱係證人戊○○打電話給伊，自己答應要3 天內還錢，伊
    並未恐嚇證人戊○○，嗣又於本院準備程序改稱97年10月2
    日伊並未打電話給證人戊○○，當時在己○○家中，己○○
    、乙○○、丁○○都在場，是戊○○一進門就說：「我沒有
    錢可以還你，不然你要把我埋掉嗎？」，伊才開玩笑回答：
    「是。」，其前後所為辯詞顯有出入，而被告恐嚇證人戊○○之犯行亦業經證人戊○○指述明確，綜合前開情事，本院
    認無另行傳訊證人己○○之必要，附此敘明。
據上論斷，應依刑事訴訟法第299 條第1 項前段，刑法第28條、
第344 條、第305 條、第51條第5 款、第38條第1 項第2 款，刑
法施行法第1 條之1 ，判決如主文。
本案經檢察官柯博齡到庭執行職務。
中    華    民    國    98    年    5     月    19    日
                  刑事第五庭  審判長法  官  潘 政 宏
                                    法  官  江 春 瑩
                                    法  官  張 詠 晶
以上正本證明與原本無異。
如不服本判決應於收受本判決後10日內向本院提出上訴書狀，並
應敘述具體理由，如未敘述上訴理由者，應於上訴期間屆滿後20
日內補提理由書狀於本院（均須按他造當事人之人數附繕本）「
切勿逕送上級法院」。
                                    書記官  王 峻 宏
中    華    民    國    98    年    5     月    22    日
附錄本案論罪科刑依據之法條：
中華民國刑法第344條（重利罪）
乘他人急迫、輕率或無經驗貸以金錢或其他物品，而取得與原本
顯不相當之重利者，處1 年以下有期徒刑、拘役或科或併科1 千
元以下罰金。
中華民國刑法第305條（恐嚇危害安全罪）
以加害生命、身體、自由、名譽、財產之事，恐嚇他人致生危害
於安全者，處2 年以下有期徒刑、拘役或3 百元以下罰金。
附表一：
┌──┬───┬───────────────┬────┐
│編號│借款人│借貸時、地、金額、方式        │ 宣告刑 │
├──┼───┼───────────────┼────┤
│ 一 │己○○│97年6 月至8 月間之不詳時間，接│犯重利罪│
│    │      │續於桃園縣楊梅鎮○○街9 巷7 號│，處有期│
│    │      │借貸5 次，金額分別為5 萬元、3 │徒刑參月│
│    │      │萬元、5 萬元、5 萬元、7 萬元，│。      │
│    │      │共25萬元，並簽發本票5 張及質押│        │
│    │      │身分證1 張以為擔保。          │        │
├──┼───┼───────────────┼────┤
│ 二 │乙○○│97年7 月10日、同年7 月29日、同│犯重利罪│
│    │      │年8 月9 日、同年8 月12日、同年│，處有期│
│    │      │8 月13日、同年8 月15日、同年8 │徒刑參月│
│    │      │月22日、同年8 月27日、同年9 月│。      │
│    │      │17日、同年9 月24日、同年9 月26│        │
│    │      │日接續於王興煥位於桃園縣平鎮市│        │
│    │      │之住所借貸11次，金額分別為1萬 │        │
│    │      │元、1 萬元、1 萬元、1 萬元、1 │        │
│    │      │萬元、2 萬元、2 萬元、2 萬元、│        │
│    │      │1 萬元、1 萬元、1 萬元，共14萬│        │
│    │      │元，並簽發本票14張及質押身分證│        │
│    │      │1 張以為擔保。                │        │
├──┼───┼───────────────┼────┤
│ 三 │丙○○│97年9 月22日於丙○○家門口借貸│犯重利罪│
│    │      │1 次，金額為10萬元，預扣利息及│，處有期│
│    │      │廣告費後，實借得82000 元，並簽│徒刑參月│
│    │      │發本票1 張及質押殘障手冊、營業│。      │
│    │      │登記證1 份以為擔保。          │        │
└──┴───┴───────────────┴────┘
附表二：
┌──┬───┬───────────────┬────┐
│編號│借款人│借貸時、地、金額、方式及約定之│宣告刑  │
│    │      │利息                          │        │
├──┼───┼───────────────┼────┤
│ 一 │戊○○│97年8 月間，向被告借貸15萬元，│犯重利罪│
│    │      │扣除第1 個月利息及廣告費後，實│，處有期│
│    │      │借得12萬餘元，簽發本票及支票以│徒刑參月│
│    │      │為擔保，約定每10日計息1 次，以│。      │
│    │      │每期利息15000 元；嗣接續於97年│        │
│    │      │9月12 日，再向被告借貸15萬元，│        │
│    │      │扣除第一個月利息及廣告費後實借│        │
│    │      │得132000元，簽發本票1 張、車牌│        │
│    │      │號碼6058-PJ 號自小客車汽車讓渡│        │
│    │      │書、並交付前開自小客車、該車鑰│        │
│    │      │匙1 支及行照1 張以為擔保，利息│        │
│    │      │之約定同上；再接續於97年9 月21│        │
│    │      │日，由被告及綽號「大成」之男子│        │
│    │      │在桃園縣中壢市天王旅行社樓下共│        │
│    │      │同借貸11萬元，扣除第1 期利息後│        │
│    │      │實借得95000 元，簽發本票並質押│        │
│    │      │健保卡以為債權之擔保，並約定每│        │
│    │      │10 日 記息1 次，每期利息以1500│        │
│    │      │0 元計算。                    │        │
├──┼───┼───────────────┼────┤
│ 二 │丁○○│97年9 月20日於桃園縣中壢市天王│犯重利罪│
│    │      │旅行社地下室，向被告及「大成」│，處有期│
│    │      │共同借貸20萬元，扣除第1 期利息│徒刑參月│
│    │      │及給付被告之車馬費2000元後，實│。      │
│    │      │借得178000元，約定每10日為1 期│        │
│    │      │，每期利息20000 元，並簽訂本票│        │
│    │      │、車子買賣契約書及交付健保卡以│        │
│    │      │為債權之擔保。                │        │
└──┴───┴───────────────┴────┘
附表三：
┌──┬─────────────────────┬──┐
│編號│品名                                      │單位│
├──┼─────────────────────┼──┤
│一  │乙○○身分證                              │1張 │
├──┼─────────────────────┼──┤
│二  │發票人乙○○，發票日期970710，票面金額1 萬│1張 │
│    │元，本票號碼634113號本票                  │    │
├──┼─────────────────────┼──┤
│三  │發票人乙○○，發票日期970729，票面金額1 萬│1張 │
│    │元，本票號碼774515號本票                  │    │
├──┼─────────────────────┼──┤
│四  │發票人乙○○，發票日期970809，票面金額1 萬│1張 │
│    │元，本票號碼774562號本票                  │    │
├──┼─────────────────────┼──┤
│五  │發票人乙○○，發票日期970812，票面金額1 萬│1張 │
│    │元，本票號碼774564號本票                  │    │
├──┼─────────────────────┼──┤
│六  │發票人乙○○，發票日期970813，票面金額1 萬│1張 │
│    │元，本票號碼774566號本票                  │    │
├──┼─────────────────────┼──┤
│七  │發票人乙○○，發票日期970815，票面金額2 萬│1張 │
│    │元，本票號碼774570號本票                  │    │
├──┼─────────────────────┼──┤
│八  │發票人乙○○，發票日期970822，票面金額2 萬│1張 │
│    │元，本票號碼775333號本票                  │    │
├──┼─────────────────────┼──┤
│九  │發票人乙○○，發票日期970827，票面金額2 萬│1張 │
│    │元，本票號碼775341號本票                  │    │
├──┼─────────────────────┼──┤
│十  │發票人乙○○，發票日期970917，票面金額1 萬│1張 │
│    │元，本票號碼775214號本票                  │    │
├──┼─────────────────────┼──┤
│十一│發票人乙○○，發票日期970924，票面金額1 萬│1張 │
│    │元，本票號碼775225號本票                  │    │
├──┼─────────────────────┼──┤
│十二│發票人乙○○，發票日期970926，票面金額1 萬│1張 │
│    │元，本票號碼627803號本票                  │    │
├──┼─────────────────────┼──┤
│十三│還款筆記                                  │1張 │
├──┼─────────────────────┼──┤
│十四│車牌號碼6058-PJ號自用小客車               │1台 │
├──┼─────────────────────┼──┤
│十五│車牌號碼6058-PJ號自用小客車鑰匙           │1支 │
├──┼─────────────────────┼──┤
│十六│本票票根                                  │14張│
├──┼─────────────────────┼──┤
│十七│空白本票                                  │17張│
├──┼─────────────────────┼──┤
│十八│手機                                      │1支 │
├──┼─────────────────────┼──┤
│十九│SIM 卡（門牌號碼0000000000 ）             │1張 │
├──┼─────────────────────┼──┤
│二十│SIM 卡（門牌號碼0000000000 ）             │1張 │
└──┴─────────────────────┴──┘


司法院資訊處製作；財團法人民間司法改革基金會備份。
